【裁判字號】    95,簡,80
【裁判日期】    950726
【裁判案由】    勞保
【裁判全文】
臺北高等行政法院判決
                                     95年度簡字第00080號
原      告  甲○○
被      告  勞工保險局
代  表  人  蔡吉安代理總經理.
訴訟代理人  丙○○
            丁○○
上列當事人間因勞保事件，原告不服行政院勞工委員會中華民國
94年1月21日勞訴字第0930054700號訴願決定（發文日期：94年2
月1日），提起行政訴訟。本院判決如下：
    主  文
原告之訴駁回。
訴訟費用由原告負擔。
    事實及理由
一、程序說明：
  (一)本件原分案編號為本院民國（下同）94年度訴字第1067號，
    依通常訴訟程序審理，惟查本件訴訟標的之價額在新臺幣（
    下同）20萬元以下，依行政訴訟法第229 條第2 項、第1 項
    第3 款規定及司法院92年9 月17日院台廳行一字第23681 號
    令，應適用簡易程序，本院並依同法第233 條第1 項規定，
    不經言詞辯論，逕行裁判。
  (二)原告起訴時，被告之代表人為乙○，嗣於訴訟中變更為蔡吉
    安，茲據新任代表人具狀聲明承受訴訟，核無不合，應予准
    許。
二、事實概要：
    原告原以嘉義市水電裝置業職業工會為投保單位，參加勞工
    保險為被保險人。原告以其於93年2 月25日工作中失足滑落
    致右臀挫傷合併第5 腰椎、第1 薦椎椎間盤突出症，於93年
    4 月19日（被告收文日期）申請93年2 月28日至同年4 月5
    日期間職業傷害傷病給付。案經被告審查，以原告所患非所
    主張93年2 月25日工作中受傷所致，不得視為職業傷害，所
    請應按普通傷病辦理，惟原告所請上開傷病期間係門診治療
    ，未住院診療，依勞工保險條例第33條及第35條規定，乃以
    93年6 月29日保給傷字第09360502900 號函（下稱原處分）
    核定不予給付。原告不服，向勞工保險監理委員會申請審議
    ，經該會以93年9 月21日93保監審字第2836號審定書駁回，
    原告仍不服，提起訴願遭決定駁回後，遂提起行政訴訟。
三、原告主張：原告92年12月20日下午工作後回家途中，於嘉義
    市○○路遭不明機車撞倒後，受有雙膝挫傷與右大腿挫傷，
    但腰椎並無受傷，於陽明醫院共應診7 次。嗣於93年2 月24
    日原告與配偶至嘉義市○○街189 號頂樓修理水電，於工作
    時不慎滑倒受傷，腰部及雙腿出現酸痛無力症狀，先至六師
    父整復中心就診後返家；復於93年2 月25日原告因疼痛未減
    輕，乃至長庚醫院嘉義分院求診，除告知醫師同年月24日工
    作時滑倒、背部龍骨陣痛外，並陳述上開遭機車撞倒，右大
    腿挫傷尚未病癒之情事，因醫師未詳細診斷，故記載「近來
    數天右下方腰部劇烈疼痛合併傳動感」、「3 、4 月前右髖
    部撞挫傷」等語。因原告遭機車撞傷時，腰椎並無受傷，故
    前述下背部疼痛或龍骨疼痛部分，顯與93年2 月24日滑倒乙
    事有關，醫師於診斷證明書記載「近來數天」等語，應為筆
    誤，被告及勞工保險監理委員會據以認定原告於93年2 月24
    日顯無受傷之可能，與實情有違。原告復於93年7 月6 日與
    配偶前往嘉義市○○○路81號維修並清理水塔時又不慎跌倒
    ，於同年月7 日凌晨2 時許，由家人陪同至財團法人長庚紀
    念醫院嘉義分院（下稱長庚醫院嘉義分院）急診室就醫，但
    未進行檢查；至同日下午3 點左右，醫師認原告並無病症而
    要求辦理出院。惟於同年月8 日凌晨4 點多，原告背部又疼
    痛難捱，經至天主教聖馬爾定醫院（下稱聖馬爾定醫院）急
    診，經醫師檢查結果斷定為脊椎間盤破裂併右側第5 腰椎、
    第1 薦椎粘著性神經炎，有癱瘓可能，須開刀治療，遂於93
    年7 月9 日進行手術，直至93年7 月22日出院。據此，依行
    政訴訟法第5 條第2 項及勞工保險條例第34條規定，求為判
    決撤銷訴願決定、爭議審定及原處分，並被告作成核付原告
    17,882元及自起訴狀繕本送達翌日起至清償日止，按年息5%
    計算利息之行政處分云云。
四、被告則以：本件經被告向長庚醫院嘉義分院調取原告就診之
    相關病歷資料，送請專科醫師審查，及勞工保險監理委員會
    亦送請專科醫師審查，原處分依醫理見解認為原告所患不得
    視為職業傷害，亦無法被認定為職業病，屬普通傷病，惟原
    告所請上開傷病期間係門診治療，未住院診療，依勞工保險
    條例第33條及第35條規定，核定不予給付，依法並無不合，
    求為判決駁回原告之訴等語。
五、按勞工保險條例第33條規定：「被保險人遭遇普通傷害或普
    通疾病住院診療，不能工作，以致未能取得原有薪資，正在
    治療中者，自不能工作之第4 日起，發給普通傷害補助費或
    普通疾病補助費。」第34條規定：「（第1 項）被保險人因
    執行職務而致傷害或職業病不能工作，以致未能取得原有薪
    資，正在治療中者，自不能工作之第4 日起，發給職業傷害
    補償費或職業病補償費。…（第2 項）前項因執行職務而致
    傷病之審查準則，由中央主管機關定之。」第36條規定：「
    職業傷害補償費或職業病補償費，均按被保險人平均月投保
    薪資百分之70發給，每半個月給付1 次；如經過1 年尚未痊
    癒者，其職業傷害補償費或職業病補償費減為平均月投保薪
    資之半數，但以1 年為限。」
六、原告以嘉義市水電裝置業職業工會為投保單位，參加勞工保
    險為被保險人，以其於93年2 月25日工作中失足滑落致右臀
    挫傷合併第5 腰椎、第1 薦椎椎間盤突出症，於93年4 月19
    日申請93年2 月28日至同年4 月5 日期間職業傷害傷病給付
    等情，為兩造所不爭，並有勞工保險傷病給付申請書、長庚
    醫院嘉義分院93年4 月5 日出具之勞工保險傷病診斷書附原
    處分卷、六師父整復中心93年2 月24日出具之診斷證明書附
    本院卷可稽，為可確認之事實。本件之爭執，在於原告是否
    為職業傷害？
七、經查：
  (一)長庚醫院嘉義分院93年4 月5 日出具之勞工保險傷病診斷書
    記載：「自93年2 月25日起至93年4 月5 日止實際治療5次
    。因右下背及坐骨神經痛症狀，不良於行，至本科門診接受
    藥物及復健治療。目前無法久站立及執行任何負重之工作。
    建議住院治療，評估手術之必要性或持續之保守性治療。」
    經被告向該院調取原告就診之相關病歷資料，據檢送病歷及
    函覆：「1.病患於93年2 月25日至復健科求診，主訴3 至4
    個月前曾有右臀挫傷情形；2.據醫理所見，由於求診日與其
    所述之挫傷時日相隔約3 個月之久，雖右臀挫傷可能引發椎
    間盤突出症，但在時間上無法充分證實其直接相關性，難以
    據此判定其必為外傷引起。但在挫傷當時若引起輕微之椎間
    盤突出症，而且日後呈現惡化之情況，亦無法完全排除此可
    能性。」等語，有該醫院93年5 月18日93長庚院嘉字第439
    號函附病患診療資料摘錄影本附原處分卷足憑稽。原告雖主
    張：其於93年2 月25日工作中失足滑落云云，然長庚醫院嘉
    義分院之病歷記載94年2 月25日原告於復健科門診就診，主
    訴3 至4 個月前曾有右臀挫傷，並未陳述當日有任何受傷之
    情事，且經醫師檢查亦無腰椎或頸椎遭受急性傷害而致之即
    刻發生症狀，例如撕裂等，倘若原告因當日事故造成腰椎傷
    害，依常理應被送至急診，是已難遽認原告當日確有跌倒受
    傷之事實；何況，椎間盤退化之形成須經過相當時間，為常
    見普通病變。加以原告實際擔任工作內容為水電工，並非長
    期負重工作，不致造成腰椎間盤突出。足見原告之椎間盤突
    出症應為普通疾病，而非所述93年2 月25日工作中外傷所直
    接引發，尚非屬職業傷害。原告主張並不足採。
  (二)本件經被告將相關病歷資料送請專科醫師審查，意見略以：
    「醫院來函摘錄內容與病歷記載相符，同意其說明並分析如
    下：1.該員於93年2 月25日求診時，自述是在3 、4 個月前
    右臀挫傷。2.該員於93年2 月25日直接至復健科求診，顯然
    當天並無事故發生（事故造成之腰椎傷害，多已被送至急診
    ）。3.應屬普通疾病。4.申請時日尚稱所需。」等語，勞工
    保險監理委員會亦送請專科醫師審查，意見謂：「依長庚醫
    院病歷及覆函，本病人93年2 月25日就醫主訴，3 至4 個月
    前右臀挫傷後下背疼痛並放射至右下肢，就診當日並未提及
    所謂當日之工傷。椎間盤突出為常見慢性病變，不致在所謂
    工傷跌倒當日造成突出，且病史亦不符合。故由病情病史，
    勞保局不以職災核付為合理。」等語，有審查意見表附原處
    分卷及審定卷可稽。原告提起訴願，被告為慎重再次將相關
    病歷資料送請專科醫師審查，意見為：「(一)92年12月20日車
    禍，93年2 月24日滑落。(二)此案無法被認定視為職業傷害，
    因1.事故日期矛盾反覆，一個假設足以造成HIVD的事故，應
    是直接嚴重作用機轉合理的傷害，不可能連發生日期都說不
    清楚。2.從病歷記載可知，不管是93年2 月24日或92年12月
    20日，腰椎並未遭到直接嚴重作用機轉合理的傷害，不足以
    導致HIVD。3.一個馬上使完好的椎間盤突出的意外事故應十
    分強大，當事人鮮能繼續工作，並儘速就醫，此案例並無這
    樣的情形。4.追究所謂確切傷害時點沒有意義，因為上述事
    證已可否證因果關係。且在一個工作班的時間內腰椎或頸椎
    遭受急性傷害，該傷害方式、機轉和程度足以解釋椎間盤突
    出的發生，且傷害後即刻發生症狀，例如撕裂，而非只發現
    椎間盤退化，故此案不合此職業傷害的要件。5.訴願人（即
    原告）稱長庚醫院嘉義分院診斷書記載『近來數天右下方腰
    部劇烈疼痛合併傳動感，及3 、4 個月前右髖部撞挫傷』與
    專科醫師審查意見有出入，可知被保險人的主張矛盾反覆，
    不符合上述原則，因此難以採信。(三)此案也無法被認定為職
    業病，因為水電工的工作內容一般並不符合職業性HIVD的標
    準，如重量、頻率和年數。」亦有審查意見表附原處分卷足
    憑。本院審理時，被告復將原告提出聖馬爾定醫院3 張X 光
    片及原告之補充理由書狀併所附診斷書送請專科醫師審查，
    意見為：「(一)基本上李女士（原告）的疾病是腰椎椎間盤突
    出、腰椎退化性黏著和坐骨神經炎，長庚醫院和聖馬爾定的
    檢查結果是相同的，沒有所謂『誤診』。(二)93年2 月25日長
    庚醫院病患主訴為『近來數天右下方腰部劇烈疼痛』。
    (三)3 張X 光片的拍攝日期為93年7 月8 日及9 日，其分別顯
    示顯影劑打入椎間盤，椎間盤呈現『高度』減少之退化與破
    裂導致顯影劑稍微外洩情形，及7 月9 日手術後腰椎固定器
    在位情形。…」有審查意見表附本院卷可查。均同上見解，
    咸認原告之椎間盤突出應非於其所述93年2 月25日外傷所致
    ，非屬職業傷害。
八、綜上所述，原處分以原告所患非所主張93年2 月25日工作中
    受傷所致，不得視為職業傷害，所請應按普通傷病辦理，惟
    原告所請上開傷病期間係門診治療，未住院診療，依勞工保
    險條例第33條及第35條規定，核定不予給付，認事用法，並
    無違誤，爭議審定及訴願決定，遞予維持，亦無不合，原告
    訴請如聲明所示，為無理由，應予駁回。
據上論結，本件原告之訴為無理由，依行政訴訟法第98條第3項
前段、第233條第1項，判決如主文。
中    華    民    國    95    年     7    月   26     日
                        第一庭法    官    胡方新
上為正本係照原本作成。
本件以訴訟事件所涉及之法律見解具有原則性者為限，始得於本
判決送達後20日內向本院提出上訴狀並表明上訴理由，如已於本
判決宣示後送達前提起上訴者，應於判決送達後20日內補具上訴
理由（均按他造人數附繕本），且經最高行政法院許可後方得上
訴。
中    華    民    國    95    年     7    月   26     日
                              書 記 官    陳幸潔


司法院資訊處製作；財團法人民間司法改革基金會備份。
